臺灣苗栗地方法院刑事判決　　　　　　　100年度重訴字第4號
公　訴　人　臺灣苗栗地方法院檢察署檢察官
被　　　告　賴誌星
選任辯護人　王銘助律師
上列被告因違反槍砲彈藥刀械管制條例案件，經檢察官提起公訴
（100 年度偵字第1166號），本院判決如下：
    主    文
賴誌星犯非法製造可發射子彈具有殺傷力之槍枝罪，累犯，處有
期徒刑年陸月，併科罰金新臺幣拾萬元，罰金如易服勞役，以
新臺幣壹仟元折算壹日。扣案由仿COLT廠半自動手槍換裝土造金
屬槍管而成之改造手槍壹支（含彈匣壹個，槍枝管制編號000000
0000）、改造槍械零件壹批均沒收。
    事    實
一、賴誌星前因違反組織犯罪防制條例、竊盜、偽造文書等案件
    ，分別經法院判處有期徒刑1 年、6 月、8 月確定，嗣經減
    刑並定執行刑為有期徒刑11月，於民國96年7 月18日執行完
    畢。猶不知悔改，明知具殺傷力之改造手槍為槍砲彈藥刀械
    管制條例所列管之違禁物，未經中央主管機關之許可，不得
    加以製造、持有，竟於100 年1 月初，在新竹地區之幻象模
    型店，以新臺幣（下同）3500元之價格購得道具槍1 枝、改
    造槍械零件1 批等物，復於同年月中旬，透過雅虎奇摩拍賣
    網站，以即時通軟體與綽號「阿國」之男子聯繫後，利用價
    值1500元之CASH遊戲點數，向「阿國」購得槍管1 枝，再自
    行在苗栗縣苗栗市○○路736 號居處，先將之前在幻象模型
    店購得道具槍之滑套拆下後，再將上開購得之槍管組裝至道
    具槍而製造完成具殺傷力之改造手槍1 枝（含彈匣1 個，槍
    枝管制編號：0000000000，由仿COLT廠半自動手槍換裝土造
    金屬槍管而成）。嗣於100 年2 月15日8 時許，在上址居處
    ，經新竹憲兵隊依法執行搜索，扣得上開改造手槍1 支（含
    彈匣1 個）、改造槍械零件1 批、非制式子彈彈殼13個等物
    ，賴誌星並於新竹憲兵隊人員不知其製造槍枝之犯行前，即
    主動供出前揭製造槍枝之全部相關經過而接受裁判，始查獲
    上情。
二、案經新竹市警察局第一分局報告及新竹憲兵隊移送臺灣苗栗
    地方法院檢察署檢察官偵查起訴。
    理    由
壹、證據能力部分
一、按「被告以外之人於審判外之言詞或書面陳述，除法律有規
    定者外，不得作為證據」，刑事訴訟法第159 條第1 項固定
    有明文，然「鑑定之經過及其結果，應命鑑定人以言詞或報
    告」，同法第206 條第1 項亦規定甚明。是鑑定人以「書面
    」為鑑定報告提出於法院，依刑事訴訟法第159 條第1 項立
    法理由及同法第206 條第1 項規定，即具有證據能力。又法
    院或檢察官得囑託醫院、學校或其他相當之機關、團體為鑑
    定，或審查他人之鑑定，並準用第203 條至第206 條之1 之
    規定，刑事訴訟法第208 條第1 項亦定有明文。依此，檢察
    官對於偵查中之案件，認為須實施鑑定者，固應就具體個案
    ，選任鑑定人或囑託鑑定機關（團體）為之；但對於司法警
    察機關調查中之案件，或有量大或急迫之情形，為因應實務
    之現實需求，如檢察官針對該類案件之性質（例如：查扣之
    毒品必須檢驗其成份、對施用毒品之犯罪嫌疑人必須檢驗其
    體內有無毒品代謝反應、對於查扣之槍砲彈藥必須檢驗有無
    殺傷力、對違反野生動物保育法案件必須鑑定是否屬於保育
    類動物案件等），認為當然有鑑定之必要者，經參考法務部
    92年5 月20日法檢字第092080203 號函送之法務部「因應刑
    事訴訟法修正工作小組」研討之刑事訴訟法修正相關議題第
    21則之共識結論，以及臺灣高等法院於92年8 月1 日舉行之
    刑事訴訟法新制法律問題研討會第3 則法律問題研討結果之
    多數說（載於司法院92年8 月印行「刑事訴訟法新制法律問
    題彙編」第15頁至第18頁），基於檢察一體原則，得由該管
    檢察長對於轄區內之案件，以事前概括選任鑑定人或囑託鑑
    定機關（團體）之方式，俾便轄區內之司法警察官、司法警
    察對於調查中之此類案件，得即時送請事前已選任之鑑定人
    或囑託之鑑定機關（團體）實施鑑定，該鑑定人或鑑定機關
    （團體）亦應視同受承辦檢察官所選任或囑託而執行鑑定業
    務，其等出具之書面鑑定報告應屬刑事訴訟法第206 條所定
    之傳聞例外，當具有證據能力（法務部92年9 月1 日法檢字
    第0920035083號函可供參照），此有最高法院96年度臺上字
    第2860號判決意旨可供參照。從而，扣案之槍枝，經由查獲
    之警察單位依先前轄區檢察署檢察長事前概括選任鑑定機關
    ，即內政部警政署刑事警察局實施鑑定，該鑑定機關所出具
    之100 年3 月30日刑鑑字第1000029741號鑑定書，即具有證
    據能力而得為本案之證據。
二、再按被告以外之人於審判外之言詞或書面陳述，除法律有規
    定者外，不得作為證據。又按被告以外之人於審判外之陳述
    ，雖不符合同法第159 條之1 至第159 條之4 之規定，但經
    當事人於審判程序同意作為證據，法院審酌該言詞陳述或書
    面陳述作成時之情況，認為適當者，亦得為證據；當事人、
    代理人或辯護人於法院調查證據時，知有第159 條第1 項不
    得為證據之情形，而未於言詞辯論終結前聲明異議者，視為
    有前項之同意，刑事訴訟法第159 條第1 項及第159 條之5
    分別定有明文。次查傳聞法則之重要理論依據，在於傳聞證
    據未經當事人之反對詰問予以核實，乃予排斥，惟若當事人
    已放棄對原供述人之反對詰問權，於法院審判時表明同意該
    等傳聞證據可作為證據，或傳聞證據之情形，而未於言詞辯
    論終結前聲明異議者，基於證據資料愈豐富，愈有助於真實
    發現之理念，並貫徹刑事訴訟法修法加重當事人進行主義之
    精神，確認當事人對於證據能力有處分權之制度，傳聞證據
    經當事人同意作為證據，法院認為適當者，亦得為證據。經
    查：本院認定事實所引用之下列其他證據，雖有屬傳聞證據
    ，惟均經當事人於本院準備程序中表示對於各該證據之證據
    能力均不爭執（100 年度重訴字第4 號卷〈下稱本院卷〉第
    45頁），另經本院於審理中一一踐行「告以要旨」程序，當
    事人於知悉上開證據係審判外陳述之情形下，對於各該證據
    亦均表示「沒有意見」，或僅就上開證據是否真實表示意見
    ，且迄至言詞辯論終結前未再聲明異議（本院卷第65頁背面
    以下），本院審酌此等證據資料製作時之情況，尚無違法不
    當及證明力明顯過低之瑕疵，認為以之作為證據應屬適當，
    故揆諸前開規定，應認均具有證據能力。
三、至於卷附相關照片，為攝錄實物形貌而形成之圖像，乃係以
    科學、機械之方式，對於當時狀況所為忠實且正確之記錄，
    並非人類意思表達之言詞或書面陳述，不含供述要素，且係
    為保全拍攝當時該物品或現象所呈現之情景，於證據方法而
    言，具有與該物品或現象相同之效用，乃屬物證之一種，性
    質上應屬於非供述證據，無傳聞法則之適用，當不在刑事訴
    訟法第159 條第1 項規定「被告以外之人於審判外之言詞或
    書面陳述」之範圍內，自無傳聞法則之適用（最高法院97年
    度臺上字第3854號、98年度臺上2635號判決意旨參照）。又
    上開證據均非實施刑事訴訟程序之公務員因違背法定程序而
    取得，且與本案待證事實具有自然之關連性，亦有證據能力
    。
四、末按扣案之改造手槍1 支、改造槍械零件1 批等物，並非供
    述證據，無傳聞法則之適用，且與本案具有關聯性，而上開
    物證經偵辦員警依法定程序合法搜索扣得，當具有證據能力
    。
貳、實體部分
一、認定犯罪事實所憑之證據及理由：
（一）上開犯罪事實，業據被告賴誌星於警詢、偵查及本院準備
      程序、審理中均坦承不諱（臺灣苗栗地方法院檢察署100
      年度偵字第1166號卷〈下稱偵查卷〉第15頁背面、第46至
      47頁，本院卷第43頁、第66至67頁），復有本院之搜索票
      、新竹憲兵隊搜索扣押筆錄、扣押物品目錄表、扣押物品
      收據、查扣證物照片、新竹市警察局槍枝初步檢視報告表
      及槍枝照片、槍枝初步檢視承辦人員履歷資料等在卷足憑
      （偵查卷第17頁、第19頁、第20頁、第21頁、第22至23頁
      、第25至36頁）。
（二）而扣案之改造手槍1 支、改造槍械零件1 批，經送請內政
      部警政署刑事警察局鑑定結果，送鑑手槍1 支（槍枝管制
      編號0000000000），認係改造手槍，由仿COLT廠半自動手
      槍製造之槍枝，換裝土造金屬槍管而成，擊發功能正常，
      可供擊發適用子彈使用，具殺傷力。另送鑑零件1 批，認
      分係金屬槍身、金屬滑套（不具槍機）、金屬槍管（內具
      阻鐵）、金屬彈匣、金屬撞針、金屬扳機、塑膠滑套（不
      具撞針）…等物，以上均有該局100 年3 月30日刑鑑字第
      1000029741號鑑定書1 份在卷可稽（偵查卷第50至51頁）
      。又該改造槍械零件1 批，經本院依職權送請內政部警政
      署鑑定結果，審認均非屬內政部86年11月24日臺（86）內
      警字第8670683 號公告之槍砲主要組成零件，有該署100
      年5 月18日內授警字第1000871157號公文存卷可參（本院
      卷第16頁）。
（三）至於辯護人曾以依新竹市警察局槍枝初步檢視報告所示，
      認扣案槍枝欠缺擊錘裝置，故無法為擊發，而無法發射金
      屬或子彈，主張不具殺傷力，且鑑定機關未以動能測試法
      實際測試，則扣案槍枝之單位面積動能為何，即有詳予探
      究之必要等語。惟查，據證人即本案槍枝鑑定之承辦人員
      內政部警政署刑事警察局鑑識科物理組警務正陳顯明於本
      院審理中證稱：「（是以什麼樣的方式來鑑定這1 枝手槍
      具有殺傷力？）本案槍枝是以性能檢驗法，檢試它的擊發
      功能是否良好，從而認定它具有殺傷力。」、「（性能檢
      驗法有沒有辦法認定子彈實際發射時的單位面積、動能為
      何？）性能檢驗法是檢試這1 把槍它的擊發功能是否良好
      ，因為槍是屬於擊發子彈的工具，只要它的擊發功能良好
      ，就能用來擊發超過20焦耳每平方公分以上的試用子彈。
      」、「（這是絕對的嗎？）就我們實務上面的經驗，試射
      的經驗，只要是擊發功能良好，就能擊發超過20焦耳每平
      方公分以上試用的彈丸。」、「（這不排除有任何的膛炸
      或其他沒有辦法擊發的狀況嗎？）膛炸是因為子彈用量比
      較多，只要裝填適用的火藥量的話就可以，有關沒辦法擊
      發這部分，因為我們已經用性能檢驗法，檢驗它的擊發功
      能已經正常了，所以已經排除沒辦法擊發這部分的槍枝機
      械性能。」、「（系爭的手槍依照新竹市警察局的資料，
      它是沒有擊錘裝置的？）我可以提供幾份資料給大家看一
      下嗎，這只是1 個圖片，我只是要用這個當作講解，這是
      槍枝的圖片。剛才律師有提到本案的槍枝沒有擊錘，其實
      槍枝在製造的時候有二種擊發的方式，一種是需要擊錘的
      ，一種是不需要擊錘的，需要擊錘的就在我們看到第1頁
      上面有一個紅色箭頭指處那個地方叫做擊錘，而它的擊發
      功能的話，就是用這個擊錘去擊發撞針，撞針就是在我們
      21即右下圖長長的那一根，那一根就是撞針，它用這個擊
      錘去打撞針，因為擊錘在打撞針的時候，它有它的力道，
      撞針就會往前去撞擊底火的位置，底火這時候就會被引爆
      ，用來擊發子彈，這是第一種擊發方式，我們翻過來第2
      頁，在第2 頁的右上角有一根撞針，這一根撞針下面有一
      個凸起來的地方，當我們這一類撞針的話，我們稱為它叫
      做擊針式的撞針，當我們在拉滑套的時候，往後拉的時候
      ，它會被固定在撞針的卡榫上面，它會被固定在後面，因
      為它的上面有一根彈簧，所以我們看到圖1 所示，左上角
      最上面那個地方，它會被一個卡榫給固定住，當它固定住
      的時候，因為我們都知道彈簧有回復它原本狀態的動能，
      所以說它被卡住的時候，彈簧它有一個彈力，當你這時候
      去扣按扳機的時候，那個卡榫就會往下掉，它們兩個本來
      是卡住的，你去觸動扳機，它就會將卡榫往下，這時候撞
      針下面那個卡榫就沒有被卡住，所以它就會往前撞，去撞
      擊我們的一個底火，將子彈裡面的火藥引爆，用來擊發子
      彈，這是第二類的槍枝擊發子彈的一個方式，我們本案的
      槍枝就是屬於這一類的槍枝，所以它沒有擊錘，也可以用
      來擊發子彈，其不是所有的槍都需要擊錘這種東西。」等
      語（本院卷第61頁背面至第63頁）。從而，依證人陳顯明
      之證述可知，扣案槍枝之撞針屬擊針式，當滑套往後拉時
      ，撞針因有卡榫而被固定，當按下扳機時，撞針就因彈簧
      之拉力往前撞擊底火，進而引爆子彈裡的火藥而達到擊發
      子彈之目的，亦即，扣案改造手槍1 支不需擊錘即可擊發
      。且依現行槍枝殺傷力之鑑定實務，只要依照性能檢驗法
      認定屬於擊發功能正常之槍枝，即可供擊發適用子彈使用
      ，而具殺傷力，不再以動能測試法進行實際測試其單位面
      積動能，故本案扣案槍枝已具殺傷力，應無疑義。
（四）綜上，被告出於任意性之自白顯與事實相符，本件事證明
      確，其犯行堪以認定，應予依法論科。
二、論罪科刑的理由：
（一）核被告所為，係犯槍砲彈藥刀械管制條例第8 條第1 項之
      非法製造可發射子彈具有殺傷力槍枝罪。按未經許可製造
      槍、彈之製造行為，與其後之未經許可繼續持有該所製造
      槍、彈之持有行為，依其犯罪之性質，可認為未經許可製
      造槍、彈行為為高度行為，而未經許可繼續持有槍、彈行
      為為低度行為，其持有行為，應為製造行為所吸收，應各
      僅論以未經許可製造槍、彈1 罪（最高法院90年度臺上字
      第2579號判決意旨參照）。本案被告於製造可發射子彈具
      有殺傷力之改造手槍後而持有之，其持有之低度行為，應
      為其製造之高度行為所吸收，不另論罪。
（二）被告前因違反組織犯罪防制條例、竊盜、偽造文書等案件
      ，分別經法院判處有期徒刑1 年、6 月、8 月確定，嗣經
      減刑並定執行刑為有期徒刑11月，於96年7 月18日執行完
      畢，有臺灣高等法院被告前案紀錄表在卷可按。其受有期
      徒刑執行完畢後，5 年以內故意再犯本案有期徒刑以上之
      罪，為累犯，應依刑法第47條第1 項之規定予以加重。
（三）按對於未發覺之罪自首而受裁判者，得減輕其刑。但有特
      別規定者，依其規定；犯本條例之罪自首，並報繳其持有
      之全部槍砲、彈藥、刀械者，減輕或免除其刑，刑法第62
      條、槍砲彈藥刀械管制條例第18條第1 項前段分別定有明
      文。而槍砲彈藥刀械管制條例第18條第1 項前段之規定，
      為刑法第62條但書所指之特別規定，於被告犯違反槍砲彈
      藥刀械管制條例案件而自首時，自應優先適用（最高法院
      91年度臺上字第615 號判決意旨參照）。則依槍砲彈藥刀
      械管制條例第18條第1 項前段之規定減輕或免除其刑者，
      以自首並報繳持有之全部槍砲、彈藥、刀械為要件。經查
      ，本案新竹憲兵隊係以被告涉犯違反毒品危害防制條例罪
      嫌向本院聲請搜索票，本院審酌相關事證後依法核發，新
      竹憲兵隊即至被告居處執行搜索，當場查獲扣案改造手槍
      1 支及改造槍械零件1 批，被告即坦承為其所有，則扣案
      物品係經新竹憲兵隊查獲，並非被告主動報繳甚明。惟被
      告坦承扣案物品為其所有，且在新竹憲兵隊人員不知其製
      造槍枝之犯行前，即向新竹縣憲兵隊主動供出製造槍枝之
      全部相關經過等情，業據證人即查獲本案之新竹憲兵隊上
      尉調查官蔡政勳於本院審理中證述屬實（本院卷第64頁背
      面至第65頁背面），被告後來並接受裁判，應認符合刑法
      自首之規定，故依同法第62條前段規定減輕其刑；又其有
      上開刑之加重及減輕事由，應依刑法第71條第1 項之規定
      ，先加後減之。
（四）量刑理由之說明：
      爰審酌近年來我國非法槍枝氾濫，嚴重危害國人生命、身
      體及財產之安全，被告竟無視禁令，製造扣案具殺傷力之
      改造手槍1 支，足以對社會治安及他人之生命、身體及財
      產安全造成危險，且其前有違反組織犯罪防制條例、竊盜
      、偽造文書等論罪科刑紀錄，已如上述，素行非佳，未能
      深自警惕復犯本罪，本應依法重懲；然審酌被告犯後有所
      悔悟，主動供出製造槍枝之全部相關經過並接受裁判而自
      首，且自警詢、偵查迄審理中均坦承全部犯行，節省有限
      之調查資源，犯後態度堪稱良好，且未持製造之槍枝為違
      法犯罪行為，對社會所生危害非重，復參酌其生活狀況、
      犯罪之動機、目的、手段、智識程度為高職肄業等一切情
      狀，並參考檢察官之求刑，量處如主文所示之刑，併科罰
      金部分並諭知易服勞役之折算標準，以儆效尤，並符罪刑
      相當原則。
（五）沒收部分：
      扣案由仿COLT廠半自動手槍換裝土造金屬槍管而成之改造
      手槍1 支（含彈匣1 個，槍枝管制編號0000000000），經
      鑑定結果，認具有殺傷力，已如前述，既屬違禁物，爰依
      刑法第38條第1 項第1 款規定，宣告沒收。此外，扣案之
      改造槍械零件1 批，為被告所有供本案犯罪所用，業據其
      陳明在卷（本院卷第67頁），爰依刑法第38條第1 項第2
      款規定，宣告沒收。至查獲之非制式子彈彈殼13個等物，
      並無證據證明與本案製造具殺傷力改造手槍之罪名相關，
      宜由檢察官另行依法處理，附此敘明。
三、適用之法律：
（一）刑事訴訟法第299 條第1 項前段。
（二）槍砲彈藥刀械管制條例第8 條第1 項。
（三）刑法第11條前段、第47條第1 項、第62條前段、第42條第
      3 項前段、第38條第1 項第1 款、第2 款。
本案經檢察官黃俊鳴到庭執行職務。
中    華    民    國   100    年    7     月    13    日
                  刑事第二庭    審判長法  官  楊清益
                                      法  官  林靜雯
                                      法  官  魏宏安
以上正本證明與原本無異。
如不服本判決應於收受判決後10日內向本院提出上訴書狀，並應
敘述具體理由。其未敘述上訴理由者，應於上訴期間屆滿後20日
內向本院補提理由書( 均須按他造當事人之人數附繕本) 「切勿
逕送上級法院」。告訴人或被害人如對本判決不服者，應具備理
由請求檢察官上訴，其上訴期間之計算係以檢察官收受判決正本
之日期為準。
                                      書記官  張玉楓
中    華    民    國   100    年    7     月    13    日
附錄本案論罪之法條全文：
槍砲彈藥刀械管制條例第8條第1項
未經許可，製造、販賣或運輸鋼筆槍、瓦斯槍、麻醉槍、獵槍、
空氣槍或第4 條第1 項第1 款所定其他可發射金屬或子彈具有殺
傷力之各式槍砲者，處無期徒刑或5 年以上有期徒刑，併科新臺
幣1 千萬元以下罰金。